【裁判字號】    89,訴,1139
【裁判日期】    890811
【裁判案由】    毒品危害防制條例
【裁判全文】
臺灣高雄地方法院刑事判決                        八十九年度訴字第一一三九號
    公  訴  人  臺灣高雄地方法院檢察署檢察官
    被      告  甲○○
     選任辯護人 劉新安
右列被告因毒品危害防制條例案件，經檢察官提起公訴（八十九年度偵字第二四九八
號），乙○判決如左：
    主  文
甲○○轉讓第一級毒品，未遂，處有期徒刑壹年貳月。
扣案含有毒品海洛因與安非他命注射針筒壹支沒收銷燬之。
    事  實
一、甲○○於民國八十九年一月二十一日，在高雄市三民區○○○路五九五號，因丁
    ○○施用毒品於八十九年一月二十一日十五時三十分在高雄市○○區○○路與新
    莊仔路為警查獲，丁○○坦承有施用第一級毒品，並供出毒品係向一位綽號「平
    仔」之不詳姓名男子所購買，經警方授意，丁○○帶同警方至高雄市三民區○○
    ○路五九五號欲向綽號「平仔」購買毒品，因綽號「平仔」不在家，適有甲○○
    在該屋內，甲○○即基於轉讓毒品之意思，自上開處所冰箱內取出含有毒品海洛
    因與安非他命注射針筒壹支轉讓給丁○○，丁○○取得該含有毒品海洛因與安非
    他命注射針筒後即丟下新台幣五百元在該屋之床頭，並隨即交予埋伏在外之警員
    ，進入查獲甲○○，而未遂。並扣得含有毒品海洛因與安非他命注射針筒壹支。
二、案經高雄市政府警察局左營分局報告台灣高雄地方法院檢察署檢察官偵查起訴。
    理  由
一、訊據被告甲○○矢口否認有轉讓毒品之犯行，辯稱：當天丁○○來時，綽號「平
    仔」不在家，丁○○要伊拿毒品給他，伊說伊沒有，但他一直苦苦哀求伊，因伊
    自己也吸食過毒品，知道毒癮發作的痛苦，又想起綽號「平仔」曾從冰箱拿出針
    劑給伊止癮過，所以伊就從冰箱把毒品拿給他，他丟了五百元在桌上，後就出去
    了，之後不到三、五分鐘警員就進來云云。查公訴人雖認上開情形係甲○○於八
    十九年一月二十一日，在高雄市三民區○○○路，代綽號「平仔」之不詳姓名男
    子販賣第一級毒品海洛因予丁○○施用，因認甲○○涉有販賣第一級毒品罪嫌等
    情。然查，本件確係警員先查獲丁○○後，經警方授意，由丁○○前往向綽號「
    平仔」之男子購買毒品，業據查獲警員丙○○到庭證述屬實。又證人丁○○雖於
    警訊中供稱：我與甲○○並不認識，我只跟甲○○說我認識「平仔」，我是與甲
    ○○說有沒有海洛因或安非他命，拿一點賣給我，好讓我能解癮，因為現在很難
    過，且我也認識「平仔」與「阿成」，所以甲○○才從冰箱拿出注射針筒，我就
    拿五百元給他、、、等語。且於乙○審理中供稱：之前我已向「平仔」買了很多
    次，我都是向他買粉狀的海洛因，那天我去那裡是要向平仔買海洛因，那裡是保
    養廠，二樓有搭房子，我敲門是被告來開門，我不認識被告，我問他那裡有沒有
    海洛因，他一開始說沒有，他說他沒有在賣海洛因，我跟他說我很痛苦，拜託他
    很久，他才從冰箱找出一個針劑給我，到底是不是海洛因我不知道，我們都沒有
    談到錢的問題，拿了針劑我丟了五百元在床頭，我只能說我是向他拿的，不能說
    是向他買的等語。則依證人丁○○所供述其原係要向綽號「平仔」所購買，綽號
    「平仔」未在家，至無法購成，而販賣毒品罪須有販入或賣出之行為，始足構成
    ，查本件依上開證人所述係其告知被告說其很痛苦，拜託被告很久，被告才從冰
    箱找出一個針劑給他，且其丟五百元於床頭，則被告交付該針劑與證人丁○○所
    丟置之五百元是否有對價關係，即被告是基於販賣毒品之意思或基於轉讓毒品之
    犯意？按買賣毒品依一般社會經驗，皆須出賣人有出賣之意思及出賣之行為，而
    買受人有買受之意思與行為，始足構成，故買賣雙方應就買賣之價額與數量有所
    合致，始有成立買賣之可能，本件依證人丁○○所述：他一開始說沒有，他說他
    沒有在賣海洛因，我跟他說我很痛苦，拜託他很久，他才從冰箱找出一個針劑給
    我，到底是不是海洛因，我不知道我們都沒有談到錢的問題，拿了針劑我丟了五
    百元在床頭，我只能說我是向他拿的，不能說是向他買的等語，是依證人所述被
    告當時已表明未在賣毒品，且係於證人苦苦哀求之情形下，始自冰箱內取出本件
    之針劑，而證人亦係拿了上開針劑後自行丟下五百元在床頭，是被告與證人間並
    未就毒品之數量與金額有所合致，堪予認定，是被告與證人就毒品之數量與金額
    並未有所合致，實難以證人自行丟置於床頭之五百元，即認該五百元係被告有意
    賣出毒品之對價，況依社會一般毒品之買賣，買受人因有毒癮，每次購買大多希
    望能購買施用幾次之份量，故均以粉末之交易為常見，針劑只能使用一次，應僅
    暫時供解癮之用，堪予認定，準此被告所稱其拿上開針劑給證人，係因證人一直
    苦苦哀求，因其自己也吸食毒品，知道毒癮發作的痛苦，又想起綽號「平仔」曾
    從冰箱拿出針劑給伊止癮過，所以其就從冰箱把毒品拿給證人，並無販賣之犯意
    ，應可採信。綜上所述，乙○認被告交給證人之上開針劑，係轉讓毒品之行為，
    並非販賣毒品，至為明確，被告所辯並未轉讓毒品，顯不足採信，其有轉讓毒品
    之犯行，堪予認定。
二、核被告轉讓含有毒品海洛因與安非他命給他人之行為，係犯毒品危害妨制條例第
    八條第一項轉讓第一級毒品罪與同條例第八條第二項轉讓第二級毒品罪。被告一
    個轉讓行為觸犯上開二種罪名，為想像競合犯，應從一重之轉讓第一級毒品罪處
    斷。查本件係丁○○為警查獲，丁○○坦承有施用第一級毒品，並供出毒品係向
    一位綽號「平仔」所購買，經警方授意，丁○○帶同警方至高雄市三民區○○○
    路五九五號欲向綽號平仔購買毒品，因綽號「平仔」不在家，適有甲○○在該屋
    內，甲○○即基於轉讓毒品之意思，自上開處所冰箱內取出含有毒品海洛因與安
    非他命注射針筒壹支轉讓丁○○，已如前所述，則本件丁○○原無受讓毒品之意
    思，其虛與被告受讓毒品，僅意在協助警察辦案，以求人贓俱獲，則被告雖有轉
    讓毒品之意思，但因丁○○並無實際受讓毒品之真意，縱形式上已互為交付毒品
    ，但事實上其二人不能真正完成轉讓毒品之行為，則應成立轉讓毒品未遂罪，是
    被告轉讓第一級毒品，未發生犯罪之結果，為未遂犯，應依刑法第二十六條減輕
    其刑。又公訴人認被告所為係犯毒品危害妨制條例第四條第一項之販賣第一級毒
    品罪，惟乙○認應屬轉讓第一級毒品罪，已如前所述，公訴人之起訴法條容有誤
    會，惟社會基本事實相同，起訴法條應予變更。又被告持有海洛因與安非他命之
    行為，本應以持有論，為其持有後進而轉讓，其持有之低度行為應為轉讓之高度
    行為所吸收，不另論其持有第一級、第二級毒品罪。爰審酌被告轉讓毒品一次，
    對社會之危害尚非重大，及參酌犯罪之目的、手段、犯罪後之態度，暨其他一切
    情狀，量處如主文所示之刑。扣案之含有毒品海洛因與安非他命注射針筒壹支，
    係供本案轉讓所用之毒品，依法沒收銷燬之。
據上論斷，應依刑事訴訟法第二百九十九條第一項前段、第三百條、毒品危害防制條
例第八條第一項、第二項、第十八條第一項、刑法第十一條、第五十五條、第二十六
條、判決如主文。
本案經檢察官陳宗吟到庭執行職務。
中    華    民    國    八十九年      八      月        十一        日
                                  臺灣高雄地方法院刑事第六庭
                                  法  官  沈建興
右正本證明與原本無異。
如不服本判決，應於判決送達後十日內，向乙○提出上訴狀。
                                  書記官  蔡琬玲
中    華    民    國    八十九    年      八      月        十一      日


司法院資訊處製作；財團法人民間司法改革基金會備份。
